【裁判字號】    97,上易,757
【裁判日期】    971020
【裁判案由】    恐嚇等
【裁判全文】
臺灣高等法院高雄分院刑事判決         97年度上易字第757號
上  訴  人  臺灣高雄地方法院檢察署檢察官
被      告  丁○○
上列上訴人因被告恐嚇等案件，不服臺灣高雄地方法院97年度易
字第672 號中華民國97年7 月29日第一審判決（起訴案號：臺灣
高雄地方法院檢察署97年度偵字第1720號），提起上訴，本院判
決如下：
    主  文
原判決撤銷。
丁○○犯重利罪參罪，各處如附表所示之刑。又犯恐嚇危害安全
罪，處有期徒刑肆月。應執行有期徒刑捌月。
    事  實
一、丁○○基於乘他人急迫、輕率或無經驗，貸以金錢，而取得
    與原本顯不相當重利的犯意，乘丙○○需錢孔急之際，於民
    國96年4 月至同年6 月間，在高雄市○○區○○街某公園附
    近，3 次貸以如附表所示金額，並收取與原本顯不相當的重
    利（借款時間、金額、利息及擔保方式，詳如附表所示，年
    息約為336-480%）。嗣因丙○○第3 次借款未能如期償還本
    息，竟另行基於恐嚇之犯意，於96年7 月中旬某日上午10
    時許，至丙○○及其子甲○○位在高雄市前鎮區○○○街30
    1 巷33號住處，以黏貼便條紙於信箱上等方式，對丙○○及
    其家屬恫稱：「丙○○，再不聯絡你試試看」等字句；又於
    約1 週後某日（即同年7 月中下旬某日），前往同一地點，
    接續以相同方式恫稱：「秋金，要讓你難吃難過，要你會死
    得很難看」等字句，以此等加害生命、身體之事恐嚇丙○○
    、甲○○及其家屬，使其心生畏懼，致生危害於安全。嗣經
    警獲報後，循線而查獲上情。
二、案經丙○○、甲○○訴由高雄市政府警察局前鎮分局報告台
    灣高雄地方法院檢察署檢察官偵查起訴。
    理  由
壹、程序方面
一、本件被告經合法傳喚，無正當理由而不到庭，爰依刑事訴訟
    法第371 條規定，不待其陳述，逕行判決。
二、證人甲○○於警詢之陳述，為屬於審判外之陳述，屬於傳聞
    證據，惟檢察官及被告於審理中均未聲明異議，本院審酌上
    開言詞陳述作成時之證據取得過程並無瑕疵，認以之作為證
    據應為適當，依刑事訴訟法第159 條之5 第2 項之規定，得
    為證據，而有證據能力。
三、按被告以外之人於偵查中向檢察官所為陳述，除顯有不可信
    之情況者外，得為證據，刑事訴訟法第159 條之1 第2 項定
    有明文。經查：證人即告訴人丙○○於97年1 月23日檢察官
    偵查中所為之證述；證人即告訴人甲○○於97年1 月23日於
    檢察官偵查中之證述，性質上雖均屬傳聞證據，惟均係偵查
    中向檢察官所為之證述，並均經具結，且無顯不可信之情況
    ，衡諸上開規定，自具有證據能力。
貳、實體方面
一、訊據被告丁○○固坦承有借款2萬5千元予告訴人丙○○，及
    於96年7 月初某日上午10時許，至丙○○及其子甲○○位於
    高雄市前鎮區○○○街301 巷33號住處，黏貼書寫有「丙○○，再不聯絡你試試看」之便條紙於其信箱上等事實不諱，
    惟矢口否認有上開重利及另1 次恐嚇之犯行，辯稱：伊借錢
    給告訴人丙○○並沒有收取利息，告訴人丙○○當時尚有積
    欠他人債務，第2 次於信箱上貼有「秋金，要讓你難吃難過
    ，要你會死得很難看」字條，非伊所為云云。經查：
  (一)證人丙○○於偵查中到庭具結證稱：【96年4 月間，我先向
    被告借3 萬元，還完後，96年5 月又向被告借6 萬5 千元，
    利息第1 筆是1 週3000元，第2 筆利息是10天6000元。借款
    時有給被告身分證影本，並開立本票擔保。第1 筆所借3 萬
    元開立1 張9 萬元本票。第2 筆所借6 萬5 千元，開立2 張
    9 萬元本票。這2 筆還完後，所簽發為擔保之本票有取回，
    約在96年6 月中旬，又向被告借3 萬元，利息是10天3000元
    。這次我沒錢清償本息，被告就於96年7 月中某日至我兒子
    家大門信箱上，貼「丙○○，再不聯絡你試試看」的紙條，
    當時我不在家，是我兒子發現的。1 週後，又在我兒子家大
    門貼「秋金，要讓你難吃難過，要你會死得很難看」字條，
    這次是我妹妹胡金妹發現的。第3 次是在96年9 月28日，被
    告在我兒子的住處門口噴漆書寫「幹，豬狗不如」，這次是
    我兒子、媳婦早上6 、7 點發現的】等情明確，核與證人甲○○於警詢中證述：【於96年7 月中旬及月底在我住處門前
    信箱遭人貼上紙條，在第一次7 月中旬10時左右我剛好出門
    見到門前信箱遭人貼上「丙○○，再不聯絡你試試看」，而
    在我家門前綽號「阿傑」（指被告）剛好坐在機車上，我便
    問他門前信箱紙條是不是他所貼的，他說我母親欠他錢啊】
    （見警卷第21頁筆錄），於偵查及原審中證稱：【我替我媽
    媽大概還錢3 、4 次，有1 次是我親手交給被告丁○○3萬
    元，他還我本票，本票上面好像寫9 萬元，本票的發票日期
    寫什麼時候我沒有注意看。這是96年3 、4 月份的事。另外
    我交給我媽媽2 次3 萬元，去還欠款。被告有一次在我家門
    口貼紙條，他有親口向我承認。至於有次紙條內容提到「秋
    金，要讓你難吃難過要你會死得很難看」是我聽我媽講的。
    】（見原審卷第24-2 6頁筆錄、偵查卷第20-21 頁筆錄）等
    情大致相符，並有噴漆及貼有字條的照片2 張在卷可資佐證
    （見警卷第23頁），是被告確有上開3 次重利犯行及2 次接
    續貼字條之恐嚇犯行，堪以認定。另證人丙○○於警詢及原
    審有關借款經過之證述，雖與上開事實有少許的差異，惟其
    有關借錢之金額、利息及擔保方式，大體相符，是尚難以不
    同時間證述之些許差異，而為被告有利之認定。
  (二)按「刑法第305 條之罪，僅以受惡害之通知者心生畏懼而有
    不安全之感覺為已足，不以發生客觀上之危害為要件」（最
    高法院27年度決議參照）。查被告2 次於告訴人家門口貼字
    條所載「丙○○，再不聯絡你試試看」，「秋金，要讓你難
    吃難過，要你會死得很難看」等內容，雖均未指明惡害之具
    體內容，惟按恐嚇罪之成立端視被害人是否心生畏懼，並應
    本於社會客觀經驗法則以為判斷基準，其判斷重點，實係在
    於是否使人心生畏懼，致生危害安全。而依一般社會常情，
    上開字條內容，他方所感受者，實係對方欲對其生命、身體
    安全有所威脅之意，是本件證人丙○○、甲○○於偵查中時
    均證稱：對上開字條，感到很害怕，很怕被告來找麻煩等語
    ，核與常情相符，是被告上開所為，應屬恐嚇犯行，堪以認
    定。
  (三)被告雖辯稱：伊借錢給告訴人丙○○僅2 萬5 千元，未收取
    利息，伊僅貼字條1 次云云。惟查：證人即告訴人丙○○、
    甲○○已證稱告訴人丙○○係向經營地下錢莊之被告借錢等
    情明確，而被告自承其與告訴人丙○○係朋友關係，並借款
    予告訴人丙○○，因丙○○未清償借款而至其住處黏貼上開
    「丙○○，再不聯絡你試試看」等具恐嚇性質字條、復坦承
    於96年9 月28日，在告訴人丙○○之子甲○○的住處門口噴
    漆書寫「幹，豬狗不如」等情。本院審酌被告與證人丙○○
    、甲○○2 人既無深仇嫌隙，證人自無甘冒偽證罪及誣告罪
    風險，而故意誣指被告入罪之理？且被告既自承與告訴人丙○○係朋友關係，其僅為2 萬餘元之債務未清償，即以貼恐
    嚇字條及在告訴人門口噴漆書寫「幹，豬狗不如」等方式索
    債，其上開討債方式，與一般地下錢莊業者之索債方式相同
    ，依上開證據，衡諸情理，當以證人丙○○、甲○○之證詞
    為屬可信。是被告上開所辯，要屬卸責之詞，不足採信。
  (四)綜上所述，被告確有重利及恐嚇犯行，均堪認定，應予依法
    論科。
二、核被告所為，係犯刑法第344 條之重利罪及第305 條之恐嚇
    危害安全罪。被告2 次貼字條恐嚇之行為，時間密接，且係
    為達成同一目的之接續行為，為單純一罪。被告就上開3 次
    重利犯行及恐嚇犯行，犯意各別，行為互殊，應予分論併罰
    。
三、原審據以論處被告恐嚇罪刑，固非無見；惟查：按「刑事訴
    訟法就證據之證明力，採自由心證主義，將證據之證明力，
    委由法官評價，即凡經合法調查之有證據能力之證據，由法
    官本於生活經驗上認為確實之經驗法則及理則上當然之論理
    法則以形成確信之心證。是心證之形成，由來於經嚴格證明
    之證據資料之推理作用；有由一個證據而形成者，亦有賴數
    個證據而獲得者。一種證據，不足形成正確之心證時，即應
    調查其他證據。如何從無數之事實證據中，擇其最接近事實
    之證據，此為證據之評價問題。在數個證據中，雖均不能單
    獨證明全部事實，但如各證據間具有互補性或關連性，事實
    審法院自應就全部之證據，經綜合歸納之觀察，依經驗法則
    衡情度理，本於自由心證客觀判斷，方符真實發現主義之精
    神。倘將各項證據予以割裂，單獨觀察分別評價，或針對被
    害人之陳述，因枝節上之差異，先後詳簡之別，即悉予摒棄
    ，此證據之判斷自欠缺合理性而與事理不侔，即與論理法則
    有所違背，所為判決當然違背法令」（最高法院96台上字第
    5003號判決意旨參照）。原審漏未斟酌證人丙○○、甲○○
    證詞之互補性，且未將被告坦承貼「丙○○再不聯絡你試試
    看」的紙條，及在告訴人住處門口噴漆書寫「幹豬狗不如」
    等情與重利罪之關連性合併客觀判斷，而將各證據分別評價
    ，致論斷重利及部分恐嚇犯行證據不足，尚有未合。檢察官
    執此上訴，為屬有據，應由本院將原判決撤銷改判。
四、爰審酌被告不思以正當途徑賺取所得，竟以經營地下錢莊放
    款方式，收取重利，又僅因告訴人無力清償高額利息，即以
    恐嚇手段，令告訴人心生恐懼，致生危害於安全，且犯後未
    能坦承犯行，飾詞狡辯，未見悔意，所為非是，惟念其行為
    之時間非長、貸放金額不高及貸放對像僅查獲1 人等一切情
    狀，量處如主文所示之刑。又被告於附表編號一之犯罪時間
    ，係於96年4 月間某日，依罪疑有利於被告認定原則，應認
    係於96年4 月24日以前所犯，且其非中華民國96年罪犯減刑
    條例第3 條所列不予減刑之情形，爰依該條例第2 條第1 項
    第3 款之規定，減其宣告刑2 分之1 ，並定其應執行刑。
五、被告被訴於95年2 月間某日對乙○○犯重利罪部分，及於96
    年9 月28日對告訴人丙○○恐嚇部分，均經原審判處無罪，
    且未經檢察官上訴而確定，併予敘明。
據上論結，應依刑事訴訟法第369 條第1 項前段、第364 條、第
299 條第1 項前段，刑法第344 條、第305 條、第51條第5 款，
，刑法施行法第1 條之1 ，中華民國96年罪犯減刑條例第2 條第
1 項第3 款、第7 條，判決如主文。
本案經檢察官蔡國禎到庭執行職務。
中    華    民    國    97    年    10    月    20    日
                刑事第三庭  審判長法  官  周賢銳
                                  法  官  黃仁松
                                  法  官  施柏宏
以上正本證明與原本無異。
本件判決不得上訴。
中    華    民    國    97    年    10    月    20    日
                                  書記官  白  蘭
附錄本件判決論罪科刑法條：
刑法第305條（恐嚇危害安全罪）
以加害生命、身體、自由、名譽、財產之事，恐嚇他人致生危害
於安全者，處2 年以下有期徒刑、拘役或3 百元以下罰金。
刑法第344條（重利罪）
乘他人急迫、輕率或無經驗貸以金錢或其他物品，而取得與原本
顯不相當之重利者，處1 年以下有期徒刑、拘役或科或併科1千
元以下罰金。
~F0
附表：
┌─┬────┬───────┬──────┬──────┬──────┐
│編│借款時間│金          額│利        率│ 擔 保 方 式│ 刑 之 宣 告│
│號│        │(單位：新台幣)│            │            │            │
├─┼────┼───────┼──────┼──────┼──────┤
│一│96年4 月│3萬元         │每7 天為1 期│簽發9 萬元本│處有期徒刑2 │
│  │間某日  │              │，每期利息  │票1 張，及交│月，減為有期│
│  │        │              │3,000 元，遲│付身分證影本│徒刑1月。   │
│  │        │              │繳1 天加計利│作為債務擔保│            │
│  │        │              │息300 元（換│。          │            │
│  │        │              │算月利率約為│            │            │
│  │        │              │40分）      │            │            │
├─┼────┼───────┼──────┼──────┼──────┤
│二│96年5 月│6萬5千元      │每10天為1 期│簽發9 萬元本│處有期徒刑3 │
│  │間某日  │              │，每期利息  │票2 張，及交│月。        │
│  │        │              │6,000 元（換│付身分證影本│            │
│  │        │              │算月利率約為│作為債務擔保│            │
│  │        │              │28分）      │。          │            │
│  │        │              │            │            │            │
│  │        │              │            │            │            │
├─┼────┼───────┼──────┼──────┼──────┤
│三│96年6 月│3萬元         │每10天為1 期│簽發9 萬元本│處有期徒刑2 │
│  │間某日  │              │，每期利息  │票1 張，及交│月。        │
│  │        │              │3,000 元，遲│付身分證影本│            │
│  │        │              │繳1 天加計利│作為債務擔保│            │
│  │        │              │息300 元（換│。          │            │
│  │        │              │算月利率約為│            │            │
│  │        │              │30分）      │            │            │
└─┴────┴───────┴──────┴──────┴──────┘


司法院資訊處製作；財團法人民間司法改革基金會備份。
